【裁判字號】    88,訴,1467
【裁判日期】    890502
【裁判案由】    返還本票
【裁判全文】
臺灣板橋地方法院民事判決  八十八年度訴字第一四六七號
    原      告  乙○○
    訴訟代理人  楊宗霖
    被      告  甲○○
    訴訟代理人  黃俊六律師
右當事人間返還本票事件，本院判決如左：
    主    文
被告應給付原告新台幣柒拾萬元。
訴訟費用由被告負擔。
本判決第一項於原告以新臺幣貳拾萬肆仟元供擔保後，得假執行。但被告如於假執
行程序實施前，以新臺幣柒拾萬元為原告預供擔保，得免為假執行。
    事    實
甲、原告方面：
一、聲明：求為判決如主文第一項所示，並陳明願供擔保請准宣告假執行。
二、陳述：
  (一)緣訴外人李訓民因向原告借款，共積欠原告新台幣（下同）一百二十九萬元，經
    原告多次催討，李訓民始交付訴外人蘇秀嬌所簽發，面額七十萬元，發票日期民
    國八十六年十二月二十九日、到期日八十六年十二月二十九日、票號○二○四六
    四號之本票一紙（下稱系爭本票）予原告以為清償。嗣後因李訓民向原告表示，
    其岳母即被告能向蘇秀嬌催取票款，原告乃將系爭本票交付被告，委託被告代向
    蘇秀嬌追償，惟被告持系爭本票向蘇秀嬌求償取得票款七十萬元後，竟未將該款
    交付原告，而據為己有。故依委任之法律關係，請求被告給付七十萬元。
  (二)對被告抗辯所為之陳述：
    兩造間事實上是認識的，不然原告不可能將系爭本票委由被告去催討，系爭本票
    上有被告的名字，李訓民積欠原告計一百二十九萬元，共開六張本票，其中二張
    本票沒有記載發票日。當時李訓民已經沒有錢，所以才交付系爭本票作為擔保。
    而李訓民所簽發交付如被告所辯之之四張本票，至今都沒有清償。系爭本票是在
    李訓民簽發六張本票之後，原告要求要有擔保，李訓民才交付給原告的，詳細交
    付之日期因時隔太久，已記不清楚。因蘇秀嬌是新莊的大地主，所以原告才會收
    她的票。至於系爭本票蘇秀嬌是何時簽立，與李訓民係何時交付原告無關。八十
    七年間，原告要求李訓民清償，他才拿系爭蘇秀嬌簽發之本票給原告。因為蘇秀
    嬌在新莊有很多土地，但是沒有現金，而李訓民稱其岳母也就是被告有辦法，所
    以原告才會請李訓民委託被告代為向票主求償。
乙、被告方面：
一、聲明：求為判決：
  (一)原告之訴及假執行之聲請均駁回。
  (二)如受不利之判決，願供擔保，請准宣告免為假執行。
二、陳述：
  (一)原告於起訴狀自承李訓民交付系爭蘇秀嬌所簽發之本票給原告，作為再層保障，
    可見系爭本票係李訓民交予原告作為其債務之保證票，而非為清償債務之用。
  (二)系爭本票原為被告所有，係因蘇秀嬌積欠被告債務，而簽發系爭本票予被告以為
    清償債務之用，惟被告之女婿李訓民因積欠原告債務，才遭李訓民拿去給原告作
    為保證票，之後李訓民簽發自己之本票四張面額共計九十九萬元交給原告後，原
    告才將系爭本票還給被告，並非委託被告代向蘇秀嬌追討票款，何況兩造間並不
    認識，原告怎可能委託被告去催討票款。
  (三)又原告自認李訓民積欠其七十萬元，則李訓民簽發交予原告之本票面額合計九十
    九萬元，已足清償積欠原告之債務，可見原告於收受李訓民交付之四張本票後，
    才將系爭本票還給被告，否則系爭本票面額七十萬元，加上李訓民簽發之四張本
    票面額九十九萬元，共計一百六十九萬元，已超過其債務甚鉅，亦屬不合常情。
    且系爭本票發票日期為八十六年，而李訓民所簽發交付原告之四張本票發票日期
    為八十七年，亦可證系爭本票應非清償債務之用，僅屬保證票之性質。
  (四)至原告所提系爭本票影本及其上字據「本票正本煩李訓民岳母金太太代向蘇秀嬌
    要債」等語，應非真實，因為兩造並不認識，被告不可能代原告要債。而系爭本
    票原係因蘇秀嬌積欠被告債務所交付，原告將系爭本票交還被告後，因蘇秀嬌已
    向被告清償票款，所以被告已將系爭本票返還蘇秀嬌。
  (五)李訓民積欠原告之金額應該是九十九萬元。縱如原告所言，李訓民所簽發之本票
    有二張是因為沒有發票日，而被法院裁定駁回無法強制執行，但是系爭本票加上
    李訓民的四張本票，面額亦超過一百二十九萬元，顯然不合常情。
    理    由
一、原告主張：訴外人李訓民因向原告借款，積欠原告計一百二十九萬元，經原告多
    次催討，李訓民始交付蘇秀嬌所簽發，面額七十萬元，發票日期八十六年十二月
    二十九日、到期日八十六年十二月二十九日、票號○二○四六四號之系爭本票一
    紙予原告以為清償。嗣後因李訓民向原告表示，其岳母即被告能向蘇秀嬌催取票
    款，原告乃將系爭本票交付被告，委託被告代向蘇秀嬌追償，惟被告持系爭本票
    向蘇秀嬌求償取得票款七十萬元後，竟未將該款交付原告，而據為己有，故依委
    任之法律關係，請求被告給付七十萬元等語。被告則以：爭本票係李訓民交予原
    告作為其債務之保證票，而非為清償債務之用，且系爭本票原為被告所有，係因
    蘇秀嬌積欠被告債務，而簽發系爭本票予被告以為清償，惟被告之女婿李訓民因
    積欠原告債務，才遭李訓民拿去給原告作為保證票，之後李訓民簽發自己之本票
    四張面額共計九十九萬元交給原告後，原告才將系爭本票還給被告，並非委託被
    告代向蘇秀嬌追討票款等語資為抗辯。
二、原告主張被告之女婿李訓民因積欠原告借款未清償，而交付系爭蘇秀嬌所簽發之
    本票一紙予原告之事實，為被告所不爭執，堪信為真實。又原告主張：系爭本票
    嗣後因李訓民向原告表示，其岳母即被告能向蘇秀嬌催取票款，原告乃將系爭本
    票交付被告，委託被告代向蘇秀嬌追償，惟被告持系爭本票向蘇秀嬌求償取得票
    款七十萬元後，竟未將該款交付原告之事實，則為被告所否認，並以前揭情詞置
    辯。
三、經查：原告主張其將系爭本票交予被告之原因，係為委託被告代向發票人蘇秀嬌
    追討票款之事實，業據提出系爭本票影本一紙為證。該本票影本上載有：「本票
    正本煩李訓民岳母金太太代向蘇秀嬌要債，影印簽收留底」等內容，並經被告簽
    名其上。而該本票影本下方則載有：「還現時，須連同李訓民之本票額七十萬一
    起還訖。見證人李訓民。」等語，及經李訓民簽名捺指印。被告對於上開影本上
    之簽名係其所親自簽立亦自認不諱。雖其辯稱：其簽立當時，並不知該影本上寫
    些什麼，是原告要伊簽收，伊即簽收，因為李訓民已另簽發本票四張給原告，原
    告才將系爭本票還給伊，並非委託伊向蘇秀嬌追討票款云云。惟未能舉證以實其
    說，且縱李訓民確有另簽發本票予原告，及原告所執有李訓民交付之本票，票面
    額合計已超過原告實際之債權額，惟此皆為原告與李訓民間之債權債務關係，李
    訓民交付系爭本票予被告究係作為清償債務或擔保之意，及李訓民是否已清償其
    積欠原告之借款債務等，皆與兩造間是否成立委託契約無涉，亦不足用以證明原
    告將系爭本票交予被告，即係將該本票返還被告之意。是被告上開所辯，自不足
    採。
四、按「稱委任者，謂當事人約定，一方委託他方處理事務，他方允為處理之契約。
    」、「受任人因處理委任事務，所收取之金錢、物品及孳息，應交付於委任人。
    」民法第五百二十八條、第五百四十一條第一項分別定有明文。本件原告將系爭
    本票交付被告，係為委託被告向發票人蘇秀嬌追討票款，並經被告允諾，而於系
    爭本票影本上載明代為追討之旨，及簽名其上，則兩造間自已成立委任契約。被
    告復自認因蘇秀嬌已清償票款，故其已將系爭本票返還蘇秀嬌。是原告依委任之
    法律關係，請求被告將因處理受託事務而取得之票款七十萬元交付原告，即屬有
    據。
五、從而，原告依委任之法律關係，請求被告給付七十萬元，核無不合，應予准許。
六、本件事證已臻明確，兩造其餘主張陳述及所提之證據，與本判決結果不生影響，
    均毋庸再予審酌，附此敘明。
七、兩造陳明願供擔保請准宣告假執行或免為假執行，經核均與規定相符，爰分別酌
    定相當之擔保金額准許之。
八、據上論結：本件原告之訴為有理由，依民事訴訟法第七十八條、第三百九十條第
    二項、第三百九十二條，判決如主文。
中      華      民      國    八十九    年      五      月      二      日
                                臺灣板橋地方法院民事第二庭
~B法  官  黃信樺
右正本證明與原本無異。
如不服本判決，應於判決送達後廿日內向本院提出上訴狀。
中      華      民      國    八十九    年      五      月      五      日
~B書記官  王波君


司法院資訊處製作；財團法人民間司法改革基金會備份。
